【裁判字號】    99,抗,613
【裁判日期】    990625
【裁判案由】    返還擔保金
【裁判全文】
臺灣高等法院民事裁定                   99年度抗字第613號
抗  告  人  甲○○
上列抗告人因與長虹建設股份有限公司間返還擔保金事件，對於
中華民國99年3月17日臺灣士林地方法院99年度聲字第189號裁定
提起抗告，本院裁定如下：
    主  文
抗告駁回。
抗告訴訟費用由抗告人負擔。
    理  由
一、按(一)應供擔保之原因消滅；(二)供擔保人證明受擔保利益人同
    意返還；(三)訴訟終結後，供擔保人證明已定20日以上之期間
    ，催告受擔保利益人行使權利而未行使者，或法院依供擔保
    人之聲請，通知受擔保利益人於一定期間內行使權利，並向
    法院為行使權利之證明而未證明者，法院應依供擔保人之聲
    請，以裁定命返還其提存物或保證書，此於其他依法令供訴
    訟上之擔保者，亦準用之，民事訴訟法第104條第1項、第10
    6 條定有明文。又因釋明假處分之原因而供之擔保，係擔保
    債務人因假處分所應受之損害，故必待無損害發生，或債權
    人本案勝訴確定，或就所生之損害已經賠償時，始得謂供擔
    保之原因消滅（最高法院53年台抗字第279 號判例意旨參照
    ）。
二、抗告人於原法院聲請意旨略以：伊與相對人長虹建設股份有
    限公司間因所有權移轉登記事件，前遵臺灣士林地方法院（
    以下稱士林地院）96年度全字第44號民事裁定（以下稱假處
    分裁定），為擔保假處分曾提供新臺幣（下同）900萬元為
    擔保金，並以該院96年度存字第2995號提存事件（以下稱系
    爭提存事件）提存在案。茲因伊已撤回假處分執行程序，並
    定20日以上期間通知受擔保利益人即相對人於一定期間內行
    使權利，而相對人已就其中316萬元之部分起訴請求損害賠
    償，上開擔保金前經士林地院97年度聲字第1452號裁定，命
    於超過384萬4,667元部分准予返還確定。惟相對人於臺灣臺
    北地方法院（以下稱臺北地院）97年度訴字第6415號（以下
    稱系爭損害賠償事件）起訴請求損害賠償之原因事實，與本
    件假處分查封執行間非屬同一事由之法律關係，是本件應供
    擔保原因已消滅，爰依民事訴訟法第104條第1項第1款及第3
    款，請求返還擔保金餘額384萬4,667元等語，並提出系爭損
    害賠償事件判決為證。
三、查本件抗告人因與相對人間所有權移轉登記事件，前向士林
    地院聲請對相對人為假處分，經該院以假處分裁定准予供90
    0萬元為擔保後，相對人就門牌號碼臺北市○○○路○段280
    巷25弄64號11樓之房地，不得讓與、設定抵押、出租及其他
    一切處分行為。抗告人乃以系爭提存事件提存上開金額，並
    聲請該院以96年度執全字第1949號實施假處分執行（以下稱
    假處分執行）。嗣假處分裁定經本院97年度抗字第86號裁定
    廢棄，並駁回抗告人之聲請，抗告人遂撤回假處分執行，並
    於民國97年 7月17日以存證信函通知相對人於20日期間內對
    上開擔保金行使權利，相對人乃起訴請求抗告人及第三人高
    萬昌連帶賠償316萬元，系爭損害賠償事件經判決判命抗告
    人及高萬昌應連帶給付相對人28萬3,967 元及其利息，抗告
    人及相對人均提起上訴，並由本院以98年度上字第535 號審
    理在案；另抗告人前向士林地院聲請返還相對人未行使權利
    部分之擔保金，經該院以97年度聲字第1452號裁定，命上開
    擔保金於超過384萬4,667元部分，准予返還確定，業經本院
    調取假處分裁定、假處分執行、系爭提存事件、系爭損害賠
    償事件、士林地院97年度聲字第1452號卷宗核閱屬實。抗告
    人雖主張，系爭損害賠償事件起訴之原因事實，與假處分執
    行非同一事由云云，惟相對人於系爭損害賠償事件中主張：
    假處分之裁定因自始不當經撤銷，依民事訴訟法第533 條準
    用同法第531 條之規定，被告甲○○應賠償原告因假處分所
    受之損害、原告因該假處分強制執行所受損害為價金尾款1,
    264萬元自97年 2月27日起至8月8日止遲延共164日受領…所
    受損害即為該筆價金尾款遲延期間之利息等語，有系爭損害
    賠償事件第一審判決可稽（見原法院卷第 8、26頁），足見
    相對人於該事件中，即主張抗告人應賠償其因假處分執行所
    致損害，是抗告人稱系爭損害賠償事件與假處分執行所生損
    害無涉云云，自屬無據。又相對人已就臺北地院判決關於駁
    回其請求之部分提起上訴，則於該事件訴訟終結前，相對人
    因假處分執行所受之損害額即屬未定，依首揭說明，難謂應
    供擔保之原因業已消滅，而相對人既已起訴行使權利，自無
    經催告未行使權利可言。從而抗告人請求返還本件擔保金餘
    額，自不應准許。原法院據此駁回抗告人所請，核無不合。
    抗告意旨仍執陳詞，指摘原裁定不當，聲明廢棄，非有理由
    ，應予駁回。
四、據上論結，本件抗告為無理由，爰裁定如主文。
中    華    民    國    99    年    6     月    25    日
                    民事第十一庭
                        審判長法  官   鄭雅萍
                              法  官   徐福晉
                              法  官   詹文馨
正本係照原本作成。
本裁定除以適用法規顯有錯誤為理由外，不得再抗告。如提起再
抗告，應於收受後10日內委任律師為代理人向本院提出再抗告狀
。並繳納再抗告費新台幣一千元。
中    華    民    國    99    年    6     月    29    日
                              書記官   洪秋帆

司法院資訊處製作；財團法人民間司法改革基金會備份。
